最高法院民事裁定　　　　　　　九十四年度台抗字第八０六號
　　再 抗告 人　Ｂ ○ ○
　　　　　　　　　　　　　21.
　　　　　　　　辰 ○ ○
　　　　　　　　Ｅ ○ ○
　　　　　　　　Ｇ ○ ○
　　　　　　　　卯 ○ ○
　　　　　　　　　　　　　-1.
　　　　　　　　Ｄ ○ ○
　　　　　　　　　　　　　巷1.
　　　　　　　　Ｎ ○ ○
　　　　　　　　　　　　　62.
　　　　　　　　Ｑ ○ ○
　　　　　　　　Ｈ ○ ○
　　　　　　　　Ａ ○ ○
　　　　　　　　Ｃ ○ ○
　　　　　　　　亥 ○ ○
　　　　　　　　丑 ○ ○
　　　　　　　　Ｌ ○ ○
　　　　　　　　戊 ○ ○
　　　　　　　　Ｒ ○ ○
　　　　　　　　申 ○ ○
　　　　　　　　地 ○ ○
　　　　　　　　甲 ○ ○
　　　　　　　　Ｋ ○ ○
　　　　　　　　酉 ○ ○
　　　　　　　　Ｖ ○ ○
　　　　　　　　Ｔ ○ ○
　　　　　　　　己 ○ ○
　　　　　　　　戌 ○ ○
　　　　　　　　庚 ○ ○
　　　　　　　　Ｆ ○ ○
　　　　　　　　子 ○ ○
　　　　　　　　丁 ○ ○
　　　　　　　　丙 ○ ○
　　　　　　　　Ｏ ○ ○
　　　　　　　　乙 ○ ○
　　　　　　　　Ｓ ○ ○
　　　　　　　　Ｍ ○ ○
　　　　　　　　Ｚ ○ ○
　　　　　　　　午 ○ ○
　　　　　　　　Ｙ ○ ○
　　　　　　　　壬 ○ ○
　　　　　　　　辛 ○ ○
　　　　　　　　天 ○ ○
　　　　　　　　Ｗ ○ ○
　　　　　　　　未 ○ ○
　　　　　　　　Ｘ ○ ○
　　　　　　　　癸 ○ ○
　　　　　　　　Ｉ ○ ○
　　　　　　　　Ｊ ○ ○
　　　　　　　　寅 ○ ○
　　　　　　　　　　　　　巷2.
　　　　　　　　宇 ○ ○
　　　　　　　　玄 ○ ○
　　　　　　　　宙 ○ ○
　　　　　　　　黃 ○ ○
　　　　　　　　Ｐ○○○
　　　　　　　　　　　　　16.
　　　　　　　　巳 ○ ○
　　　　　　　　Ｕ　　○
　　　　　　　　　　　　　巷1.
　　共同代理人　蔡 志 揚律師
上列再抗告人與相對人大慶建設股份有限公司等間聲請執行救助
事件，對於中華民國九十四年一月三十一日台灣高等法院裁定（
九十四年度抗字第二八一號），提起再抗告，本院裁定如下：
    主  文
原裁定廢棄，應由台灣高等法院更為裁定。
    理  由
本件再抗告人執台灣板橋地方法院（下稱板橋地院）九十三年度
全字第二三號假扣押裁定為執行名義，向該法院聲請對相對人之
財產為強制執行，並以其無資力支出執行費用為由，聲請准予執
行救助，經板橋地院裁定准予執行救助（九十三年度執全聲字第
五號），相對人不服提起抗告。原法院雖以：再抗告人所有坐落
台北縣土城市○○路○段一九號等房屋（下稱系爭房屋），因民
國九十一年三月三十一日發生在台灣北部地區之地震（下稱三三
一地震）而受損，經評定為危險建築，固據再抗告人提出房屋安
全鑑定報告書為證，然再抗告人既非九二一震災重建暫行條例（
下稱九二一條例）所規範之災區居民，系爭房屋之損害又非（八
十八年）九二一地震或其餘震所造成，即無容再抗告人依該條例
第七十二條第二項規定，聲請暫免繳納執行費用之餘地。況再抗
告人就其主張無資力支出執行費用乙節，亦未提出任何得即時調
查之證據以釋明其如何窘於生活且缺乏經濟信用，其聲請執行救
助，自屬不應准許等詞，因而廢棄板橋地院所為准予再抗告人執
行救助之裁定，駁回再抗告人在該法院之聲請。
惟查再抗告人係主張：伊所有由相對人所營建出售之系爭房屋，
因相對人不法偷工減料，致於「三三一地震」中毀損，前經聲請
裁定對相對人之財產為假扣押，業經獲准，自應參酌（準用）九
二一條例第七十二條第一、二項關於保障震災居民之立法精神，
依強制執行法準用民事訴訟法關於訴訟救助之相關規定，准予執
行救助，暫免其繳納假扣押之執行費用，以符憲法揭示平等原則
等語（一審卷一四頁），並非主張應「適用」九二一條例及相關
規定而聲請准予執行救助。原裁定未予闡述因「三三一地震」而
受損害，是否不應參酌九二一條例所定保障震災居民之立法精神
，而不得類推適用九二一條例及其他相關規定，准予執行救助？
遽為不利於再抗告人之裁定，已嫌速斷。且再抗告人另主張縱伊
仍應繳納執行費用，為解決本件所存之特殊困境，爰依強制執行
法第二十八條、第二十八條之一第二款之規定，聲請酌情准許暫
先預繳百分之一之執行費用，俾免又因債務人惡意解散更受損害
等語（同上卷一四頁至一八頁），原法院未說明何以不應准許之
理由，所為駁回其聲請之裁定，亦屬疏漏。再抗告意旨，指摘原
裁定不當，求予廢棄，非無理由。
據上論結，本件再抗告為有理由。依強制執行法第三十條之一，
民事訴訟法第四百九十五條之一第二項、第四百七十七條第一項
、第四百七十八條第二項，裁定如主文。
中　　華　　民　　國　九十四　年　　九　　月　　八　　日
                      最高法院民事第五庭
                          審判長法官  蘇　茂　秋
                                法官  朱　建　男
                                法官  蘇　達　志
                                法官  陳　碧　玉
                                法官  王　仁　貴
      本件正本證明與原本無異
                                      書  記  官
中　　華　　民　　國　九十四　年　　九　　月　 二十 　日
                                                  Ａ
